---
title: "Freie Datenexploration"
subtitle: "lexikalische Entscheidungsaufgabe"
author: "Daniela Palleschi"
institute: Humboldt-Universität zu Berlin
footer: "Datenexploration" 
lang: de
date: "`r Sys.Date()`"
format: 
  pptx:
    toc: true
    number-sections: true
  docx:
    toc: true
    number-sections: true
  html:
    output-file: data_exploration_DE.html
    include-after-body: custom.html
    number-sections: true
    number-depth: 3
    toc: true
    toc-title: "heutige Themen"
    code-overflow: wrap
    code-tools: true
    self-contained: true
    execute:
      fig-width: 6
      fig-asp: .618
      fig-align: centre
  revealjs: 
    output-file: data_exploration_DE_folien_EN.html
    include-after-body: custom.html
    theme: [dark]
    width: 1600
    height: 900
    progress: true
    # smaller: true
    scrollable: true
    slide-number: c/t
    code-link: true
    code-overflow: wrap
    code-tools: true
    # logo: logos/hu_logo.png
    # css: logo.css
    incremental: true
    number-depth: 1
    toc: false
    toc-depth: 1
    toc-title: 'Überblick'
    navigation-mode: linear
    controls-layout: bottom-right
    fig-cap-location: top
    font-size: 0.6em
    slide-level: 4
    self-contained: true
    # chalkboard: true
    title-slide-attributes: 
      data-background-image: logos/logos.tif
      data-background-size: 15%
      data-background-position: 50% 92%
    execute:
      fig-width: 6
      fig-asp: .618
      fig-align: centre
bibliography: references/references.bib
csl: references/apa.csl
editor_options: 
  chunk_output_type: console
---

```{r}
#| echo: false
knitr::opts_chunk$set(eval = T, # evaluate chunks
                      echo = T, # 'print code chunk?'
                      message = F, # 'print messages (e.g., warnings)?'
                      error = F, # stop when error encountered
                      warning = F) # don't print warnings
```

```{r, eval = T, cache = F}
#| echo: false
# Create references.json file based on the citations in this script
# make sure you have 'bibliography: references.json' in the YAML
# rbbt::bbt_update_bib("_dataexploration_DE.qmd")
```

# Heutige Ziele {.unnumbered}

Diese Woche werden wir...

- die Aufgaben für Bericht 2 durchgehen
- einige Daten frei erkunden
- verschiedene Quarto-Ausgabeformate besprechen (wenn Sie Zeit haben)

## Lust auf mehr?

- Section 30 ([Visualising relationsips](https://r4ds.hadley.nz/data-visualize.html#visualizing-relationships)) in @wickham_r_nodate

- Ch. 4 ([Representing summary statistics](https://psyteachr.github.io/introdataviz/representing-summary-statistics.html)) in @nordmann_data_2022

# Bericht Feedback

## Mentimeter 1

Gehen Sie auf menti.com und geben Sie den Code 1643 4313 ein, oder scannen Sie den QR-Code:

::: {.content-visible when-format="revealjs"}
```{r eval = T, fig.env = "figure", out.width="100%", fig.align = "center"}
#| echo: false

library(magick)
magick::image_read(here::here("media/mentimeter_qr_code_bericht2_1.png"))
```
:::


::: {.content-visible when-format="pdf"}
```{r eval = T, fig.env = "figure", out.width="100%", fig.align = "center"}
#| echo: false

library(magick)
magick::image_read(here::here("media/mentimeter_qr_code_bericht2_1.png"))
```

:::


::: {.content-hidden when-format="revealjs"}
```{r eval = T, fig.env = "figure", out.width="100%", fig.align = "center"}
#| echo: false

library(magick)
magick::image_read(here::here("media/mentimeter_qr_code_bericht2_1.png"))
```
:::

## Mentimeter 2

Gehen Sie auf menti.com und geben Sie den Code 4154 0840 ein, oder scannen Sie den QR-Code:

::: {.content-visible when-format="revealjs"}
```{r eval = T, fig.env = "figure", out.width="100%", fig.align = "center"}
#| echo: false

library(magick)
magick::image_read(here::here("media/mentimeter_qr_code_bericht2_2.png"))
```
:::

::: {.content-visible when-format="pdf"}
```{r eval = T, fig.env = "figure", out.width="100%", fig.align = "center"}
#| echo: false

library(magick)
magick::image_read(here::here("media/mentimeter_qr_code_bericht2_2.png"))
```
:::

::: {.content-hidden when-format="revealjs"}
```{r eval = T, fig.env = "figure", out.width="100%", fig.align = "center"}
#| echo: false

library(magick)
magick::image_read(here::here("media/mentimeter_qr_code_bericht2_2.png"))
```
:::


# Einrichtung

## Pakete

```{r}
#| eval: true
pacman::p_load(tidyverse,
               here,
               knitr,
               kableExtra,
               languageR)
```

## Daten


```{r}
df_lexdec <- languageR::lexdec %>% 
  mutate(RT = exp(RT)) # back-transform log RTs to milliseconds
```

# Wiederholung: Bericht 2

```{r}
library(introdataviz)
```

```{r}
df_biondo <- read_csv(here("daten", "Biondo_etal_2021_bericht2.csv")) %>% 
  janitor::clean_names()
```

```{r}
df_biondo_long <- 
  df_biondo %>% 
  pivot_longer(
    cols = c(first_pass, regression_path, total_time),
    names_to = "measure",
    values_to = "time"
  ) %>% 
  relocate(measure, time, .after=gramm)
```

## Erzeugen einer zusammenfassenden Tabelle

- versuchen, @tbl-biondo zu reproduzieren

```{r}
#| code-fold: true
#| label: tbl-biondo
#| tbl-cap: "Summary table from @biondo_yesterday_2022"
df_biondo %>% 
  drop_na() %>%  
  filter(region == "verb", adverb_time != "none") %>% 
  summarise(N = n(),
            mean = mean(total_time),
            sd = sd(total_time),
            .by = c(region, adverb_time,verb_tense)) %>% 
  arrange(region, adverb_time) %>% 
  kable(col.names = c(
    "Region", "Adverb time", "Verb tense", "N", "Mean total reading time", "SD"
  ))
```


## Rekonstruieren einer Handlung

- Was wird benötigt, um diese Darstellung zu reproduzieren?
  + Welche Variable(n) sind auf den Achsen abgebildet?
  + Welche Variable(n) befinden sich in der Legende?
  

```{r}
#| label: fig-split-violin
#| fig-cap: A split-violin boxplot
#| echo: false

df_biondo_long %>% 
  ggplot(aes(x = verb_tense, y = time, colour = as_factor(gramm), shape = as_factor(gramm), fill = as_factor(gramm))) +
  facet_wrap(~measure) +
  labs(title = "Distribution of eye-tracking during reading measures per condition",
       x = "Verb Tense",
       y = "Reading time (ms)",
       colour = "Grammaticality",
       shape = "Grammaticality",
       fill = "Grammaticality") +
  geom_boxplot(alpha = .4, aes(shape = as_factor(gramm)), fill = "white") +
  geom_split_violin(alpha = .2) +
  theme_bw()
```

# lexikalische Entscheidungsaufgabe

- Teilnehmer entscheiden, ob ein Wort ein echtes Wort oder ein Unwort ist

::: {.content-visible when-format="revealjs"}
```{r eval = T, fig.env = "figure", out.width="100%", fig.align = "center"}
#| echo: false

library(magick)
magick::image_read(here::here("media/lexical_decision_task_testabledotorg.png"))
```
:::

::: {.content-visible when-format="pdf"}
```{r eval = T, fig.env = "figure", out.width="100%", fig.align = "center", fig.cap="Source: https://www.testable.org/wp-content/uploads/2022/11/Lexical_decision_task-1024x576.png"}
#| echo: false

library(magick)
magick::image_read(here::here("media/lexical_decision_task_testabledotorg.png"))
```
:::

::: {.content-hidden when-format="revealjs"}
```{r eval = T, fig.env = "figure", out.width="100%", fig.align = "center"}
#| echo: false

library(magick)
magick::image_read(here::here("media/lexical_decision_task_testabledotorg.png"))
```
:::

# `languageR`

- ein Begleitpaket für das Lehrbuch @baayen_analyzing_2008
  + enthält Spielzeugdatensätze aus linguistischen 

## `lexdec` Datenrahmen

- der `lexdec`-Datensatz enthält Antworten (Variable `Correct`) für eine lexikalische Entscheidungsaufgabe in Englisch
- lexikalische Entscheidungsaufgabe: dem Teilnehmer wird ein einzelnes Wort präsentiert, und er gibt durch Tastendruck an, ob das Wort ein echtes Wort oder ein Nicht-Wort ist

---

- eine Liste einiger der Variablen ist in @tbl-lexdec enthalten

```{r}
#| label: tbl-lexdec
#| tbl-cap: "Data dictionary for `df_lexdec`: Lexical decision latencies elicited from 21 subjects for 79 English concrete nouns, with variables linked to subject or word."
#| echo: false

# dput(names(df_lexdec))

tribble(
  ~"variable", ~"description",
  "Subject", "a factor for the subjects",
  "RT", "a numeric vector for reaction times in milliseconds",
  "Trial", "a numeric vector for the rank of the trial in the experimental list.",
  "Sex", "a factor with levels F (female) and M (male).",
  "NativeLanguage", "a factor with levels English and Other, distinguishing between native and nonnative speakers of English",
  "Correct", "a factor with levels correct and incorrect coding whether the word was correctly responded to as a word rather than a nonword.",
  "PrevType", "a factor with levels nonword and word coding whether the item presented at the preceding trial was a word or a nonword.",
  "PrevCorrect", "a factor with levels correct and incorrect coding whether the preceding item elicited a correct response.",
  "Word", "a factor with 79 words as levels.",
  "Frequency", "a numeric vector with logarithmically transformed lemma frequencies as available in the CELEX lexical database.",
  "Length", "a numeric vector for the word's length in letters.",
  "Class", "a factor for the semantic category of the word's referent, with levels animal and plant.",
  "Complex","a factor coding morphological complexity with levels complex and simplex.",
  "meanRT","a numeric vector for the by-item mean reaction time averaged over subjects.",
  "BNCcRatio","a numeric vector with the log of the ratio of the (absolute) frequencies in the context-governed and written parts of the British National Corpus, normalized for the differences in corpus size.",
  "BNCdRatio","a numeric vector with the log of the ratio of the (absolute) frequencies in the demographic and written parts of the British National Corpus, normalized for the differences in corpus size."
) %>% 
  kable() %>% 
  kable_styling()
```

## Aufgabe

1. Stellen Sie sich vor, Sie hätten die Daten von `lexdec` gesammelt
    a. Wie würde Ihre Ergebnisvariable lauten (das, was Sie messen wollen)?
    b. Welche Vorhersagen könnten Sie für diese Variable treffen (z. B. würden Sie Unterschiede in Ihrer Ergebnisvariable zwischen zwei Gruppen von Personen erwarten? zwischen verschiedenen Wortarten?)
  
2. Untersuchen Sie die Daten.
    a. Fassen Sie die Daten auf der Grundlage Ihrer Vorhersagen aus 1b zusammen.
    b. Erstellen Sie Diagramme der Daten, um den Vergleich, der Sie interessiert, zu visualisieren.
    c. Versuchen Sie, die Daten zu interpretieren, um zu sehen, ob Ihre Vorhersagen zutreffen.

# Ausgabeformate

- Wir erinnern daran, dass Quarto verschiedene Dateiformate ausgeben kann

- Dokumente
  + html
  + PDF
  + MS Word
- Folien
  + html-Folien
  + PowerPoint-Folien
  + Beamer (LaTeX)

# Dokumente

## MS Word

- Lassen Sie uns zunächst versuchen, ein MS Word-Dokument zu erstellen

1. Ändern Sie `format` in `docx`

```{r}
#| eval: false
title: "Datenvisualisierung 2"
subtitle: "Darstellung der zusammenfassenden Statistik"
author: "Daniela Palleschi"
date: "`r Sys.Date()`"
format:
  docx:
    toc: true
    number-sections: true
```

---

2. Rendern und prüfen

# Folien

- Folien werden mit einem Hashtag `#` gekennzeichnet
  + Während dies in einem Dokument eine neue Überschrift einleiten würde, würde es in einer Präsentation eine neue Folie einleiten.

## revealjs

- let's try first creating a HTML slides with `revealjs`

1. change `format:` to `revealjs`

```{r}
#| eval: false
title: "Datenvisualisierung 2"
subtitle: "Darstellung der zusammenfassenden Statistik"
author: "Daniela Palleschi"
date: "`r Sys.Date()`"
format:
  revealjs:
    toc: true
    number-sections: true
```

---

2. Rendern und prüfen

## PowerPoint

- Lassen Sie uns zunächst versuchen, eine HTML-Folie mit PowerPoint zu erstellen

1. Ändern Sie `format:` in `pptx`

```{r}
#| eval: false
title: "Datenvisualisierung 2"
subtitle: "Darstellung der zusammenfassenden Statistik"
author: "Daniela Palleschi"
date: "`r Sys.Date()`"
format:
  pptx:
    toc: true
    number-sections: true
```

---

2. Rendern und prüfen

# Aufgabe

1. Wählen Sie Ihr bevorzugtes Ausgabeformat (oder eines, das Sie üben möchten). 
2. Versuchen Sie, einen Bericht über die `lexdec`-Daten in diesem Format zu erstellen (es gibt hier keine Erwartungen, versuchen Sie, was immer Sie wollen).

# Session Info {.unnumbered}

```{r}
#| eval: false
#| echo: false
RStudio.Version()$version
```


Hergestellt mit `r R.version.string` (`r R.version$nickname`) und RStudioversion 2023.3.0.386 (Cherry Blossom).

```{r}
print(sessionInfo(),locale = F)
```

# Literaturverzeichnis {.unlisted .unnumbered visibility="uncounted"}

::: {#refs custom-style="Bibliography"}
:::